【裁判字號】    94,自,37
【裁判日期】    950426
【裁判案由】    誹謗
【裁判全文】
臺灣桃園地方法院刑事判決                94年度自字第37號
自  訴  人  乙○○
自訴代理人  呂理胡律師
被      告  甲○○
上列被告因誹謗案件，經自訴人提起自訴，本院判決如下︰
    主  文
甲○○無罪。
    理  由
一、自訴意旨略以：自訴人乙○○為家程科技股份有限公司（下
    稱家程公司）負責人，被告甲○○自民國九十四年二月一日
    起至同年九月二十日止，於家程公司擔任可攜式照相機模組
    （CCM）事 業處產品開發部經理一職，負責數位影像產品之
    後端測試、軟體開發維護及專案軟體開發工作，然被告甲○
    ○於公司任職期間因違反公司之相關工作規則，且自九十四
    年九月二十日起連續曠職逾三日，家程公司遂依勞動基準法
    第十二條第一項第六款中止與被告甲○○之僱傭契約，並要
    求被告甲○○歸還任職期間之工作成果，惟未獲置理。被告
    甲○○於九十四年十月二十三日在桃園縣政府勞動及人力資
    源局勞資爭議協調申請書之申訴內容及事實陳述書第三項第
    七點中記載：本公司CCM 事業部一直無法成長，‧‧‧，主
    要因素b ．成本過高「公司老闆自肥」「在外另開貿易公司
    （佐臻貿易），家程科技所有訂單須經佐臻貿易，外加五％
    至十％費用」，被告甲○○所述並非事實，顯係對自訴人之
    人身攻擊，該文經輾轉發函傳閱，造成自訴人名譽之損害，
    因認被告涉有刑法第三百十條第二項加重誹謗罪嫌云云。
二、按刑法第三百十條誹謗罪之成立，須行為符合：(一)意圖散布
    於眾；(二)須有指摘或傳述之行為；(三)所指摘或傳述者，足以
    毀損他人名譽。如係在專門供勞資爭議時調解之場所，僅有
    收到該會議通知者始能夠進入並係於特定人在場時，依協調
    爭議者之請求所為之言詞，則客觀上難認有何意圖散布於眾
    而陳述上揭言詞，主觀上陳述者之目的復係在陳述勞資糾紛
    之原因，即難成立刑法之誹謗罪（詳台灣高等法院九十四年
    度上易字第五０三號判決理由第六點可資參照）。
三、自訴人乙○○認被告甲○○涉犯刑法第三百十條第二項之加
    重誹謗罪嫌，無非以被告所提出之申訴內容及事實陳述書為
    主要之論據。訊據被告固不否認曾於家程公司擔任可攜式照
    相機模組事業處產品開發部經理，於離職後因與家程公司間
    之勞資糾紛而向桃園縣政府勞工局提出申訴，申訴內容中有
    提及「公司老闆自肥」、「在外另開貿易公司（佐臻貿易）
    ，家程科技所有訂單須經佐臻貿易，外加五％到十％費用」
    等，後由桃園縣政府發函予桃園縣勞資協調促進會進行協助
    處理被告與家程公司間之糾紛等情，惟堅詞否認有何誹謗犯
    行，辯稱該內容僅係作為給勞工局申訴之資料，並無散布於
    眾之意圖及事實等語。經查：
  (一)自訴人為家程公司負責人，被告曾係家程公司擔任可攜式照
    相機模組事業處產品開發部經理，於九十四年九月間離職，
    被告於離職後因勞資糾紛向桃園縣政府勞工局提出申訴，桃
    園縣政府勞工局乃發函予桃園縣勞資和諧促進會協助處理，
    桃園縣勞資和諧促進會遂發函予家程公司請其派員於九十四
    年十月二十三日在桃園縣勞資和諧促進會桃園縣桃園市○○
    路五樓會議室開會，其後家程公司即指派李傳勍前往與被告
    進行勞資爭議協調，被告於申訴內容及事實陳述書中有提及
    「公司老闆自肥」、「在外另開貿易公司（佐臻貿易），家
    程科技所有訂單須經佐臻貿易，外加五％到十％費用」，並
    在桃園縣桃園市○○路五樓會議室開會時，依會議主持人之
    要求，宣讀申訴內容等事實，除據被告自承在卷外，核與自
    訴人之指訴及證人李傳勍之證述情節相符，洵堪認定。
  (二)按刑法第三百十條第二項之誹謗罪須行為人將足以毀損他人
    名譽之事，著為文字或繪成圖畫，散發或傳布於大眾始足當
    之，如僅告知特定人或向特定機關陳述，即與犯罪構成要件
    不符（參閱最高法院七十五年度台非字第一七五號判決要旨
    ）。經查，九十四年十月二十三日在桃園縣勞資和諧促進會
    桃園縣桃園市○○路五樓會議室進行被告與家程公司之勞資
    爭議協調時，會議過程中，有於會議室中出現之人為會議主
    持人一人、紀錄者一人、家程公司代表李傳勍、被告，此外
    並無他人進入會議室一情，為被告供述屬實，並與證人李傳
    勍之證述相符，自堪認定為真。證人李傳勍雖證述該會議室
    係開放之空間，若有人要進來，其覺得應該不會有人會阻擋
    等語，惟此為證人李傳勍之個人推測之詞，且並非以實際經
    驗為基礎者，依刑事訴訟法第一百六十條規定，自不得作為
    證據。是被告雖於桃園縣勞資和諧促進會桃園縣桃園市○○
    路五樓會議室陳述「公司老闆自肥」、「在外另開貿易公司
    （佐臻貿易），家程科技所有訂單須經佐臻貿易，外加五％
    到十％費用」等語，然被告僅係向告知在場之特定人，而其
    申訴內容及事實陳述書，亦僅係向桃園縣政府勞工局提出申
    訴，為對特定機關所為，依前揭判決要旨，被告之行為即與
    刑法第三百十條第二項之誹謗罪之客觀構成要件有間。
  (三)按刑法之誹謗罪，係以意圖散布於眾，而指摘或傳述足以毀
    損他人名譽之事為成立要件，是誹謗罪之成立，除行為人在
    客觀上需有指摘或傳述足以毀損他人名譽之事實外，尚須行
    為人在主觀上有毀損他人名譽之故意，方具構成要件該當性
    ，而行為人是否具有主觀構成要件故意，須依行為當時之具
    體情況客觀判斷之，倘無證據足證行為人係出於惡意之情況
    下，即應推定其係以善意為之。經查，被告係於其向桃園縣
    政府勞工局申訴之申訴內容及事實陳述書內提及「公司老闆
    自肥」、「在外另開貿易公司（佐臻貿易），家程科技所有
    訂單須經佐臻貿易，外加五％到十％費用」等語，惟該部分
    內容主要係被告對家程公司CCM 事業部業務無法成長所作之
    原因分析，尚難認被告在主觀上有毀損自訴人名譽之故意。
    況被告在客觀上僅對在九十四年十月二十三日在桃園縣勞資
    和諧促進會桃園縣桃園市○○路五樓會議室進行時在場之人
    及桃園縣政府勞工局為該陳述，已如上述，是難認其主觀上
    有散布於眾之意圖甚明。
  (四)綜上，該次在桃園縣勞資和諧促進會桃園縣桃園市○○路五
    樓會議室內，除被告外，僅家程公司代表李傳勍、會議主持
    人、紀錄者各一人在場，只有特定之三人，客觀上已難認有
    何刑法第三百十條第二項之「散布」行為，主觀上，被告陳
    述上揭言詞目的僅係在陳述家程公司CCM 事業部業務無法成
    長之原因，並非有何誹謗自訴人之故意，且亦無證據足證被
    告有何散布於眾之意圖，是被告於申訴內容及事實陳述書及
    在桃園縣勞資和諧促進會桃園縣桃園市○○路五樓會議室為
    上述言詞，其行為仍與刑法第三百十條第二項之誹謗罪之構
    成要件不符，尚難以該罪相繩。此外，復無其他證據足證被
    告有何自訴人之自訴狀中所載之犯行，自應為被告無罪之諭
    知，以昭公允。
據上論斷，應依刑事訴訟法第三百四十三條、第三百零一條第一
項，判決如主文。
中    華    民    國    95    年    4    月     26    日
                  刑事第一庭審判長法  官  曾淑華
                                  法  官  朱美璘
                                  法  官  王耀興
以上正本證明與原本無異。
如不服本判決書應於送達後10日內向本院提出上訴狀。
                                  書記官  劉晨輝
中    華    民    國    95    年    4     月    26    日


司法院資訊處製作；財團法人民間司法改革基金會備份。
